臺灣士林地方法院刑事判決　　　　　　　　　　　　　九十二年度自字第一四一號
　　自　訴　人　甲○○
　　被　　　告　乙○○○
右列被告因詐欺案件，經自訴人提起自訴，本院判決如左：
    主  文
本件自訴不受理。
    理  由
一、自訴意旨略稱：被告乙○○○（自訴狀誤載為劉麗香）意圖為自己不法之所有，
    並基於概括之犯意，自民國八十七年一月間起至同年九月二十五日止，連續以借
    款名義，且持劉麗紅、黃國倩等人之土地、建物權狀，向自訴人甲○○佯稱劉麗
    紅、黃國倩二人急需現金週轉，願將其等所有之土地、建物移轉過戶於自訴人名
    下，向自訴人借款共新台幣（下同）九百六十四萬元，期間被告劉麗香又夥同其
    他債務人，復開立延期支票及本票，施用詐術，使自訴人陷於錯誤，而為債權移
    轉，惟事後發現被告所開立之支票、本票均不獲兌現，且劉麗紅、黃國倩之土地
    、建物均早已移轉過戶他人名下。因認被告涉有刑法第三百三十九條之詐欺罪及
    第三百四十二條之背信罪嫌云云。
二、按同一案件，經檢察官開始偵查者，不得再行自訴，又不得提起自訴而提起者，
    應諭知不受理之判決，刑事訴訟法第三百二十三條第一項及第三百三十四條分別
    定有明文。而所謂開始偵查，自包括已經偵查，且業經偵查終結者而言。且所謂
    終結偵查，係指該案件業經檢察官合法終結偵查程序，依其偵查之結果，已為起
    訴或不起訴處分而言，倘同一案件業經檢察官開始偵查，並已作成不起訴處分在
    案，此時，任何人自不得對該同一案件再提起自訴。至不起訴處分已經確定，如
    有刑事訴訟法第二百六十條各款情事之一，得對同一案件再行起訴者，乃公訴制
    度特設之規定，非自訴所得準用，是自訴人縱主張同一案件不起訴處分後，有新
    事實、新證據者，僅為得否向檢察官聲請依據刑事訴訟法第二百六十條之規定，
    對同一案件再行提起公訴之問題，並不能以此等理由，作為再次提起自訴之依據
    ，最高法院五十三年臺上字第四五０號、七十一年臺上字第七七六０號判例意旨
    均可資參照。又同一案件經檢察官終結偵查者，不得再行自訴。所謂同一案件，
    係指所訴彼此兩案為同一被告，其被訴之犯罪事實亦屬同一者而言，而其彼此兩
    案所訴被告同一，被訴之犯罪事實亦無異，不因前後所主張之罪名有異即可謂非
    同一案件，前案如經檢察官偵查終結，後案自不得再行自訴，最高法院著有四十
    九年台上字第三五一號判例可資參照。
三、查本件自訴人甲○○自訴被告乙○○○之首揭犯罪事實，前經自訴人向臺灣士林
    地方法院檢察署檢察官提出詐欺罪告訴，經該署檢察官於八十九年十二月七日以
    八十九年度調偵字第三一六號、八十九年度偵字第一０八一三號為不起訴處分，
    嗣自訴人不服聲請再議，復經臺灣高等法院檢察署於九十年二月十三以再議聲請
    不合法為由函文通知，有臺灣士林地方法院檢察署檢察官八十九年度調偵字第三
    一六號、八十九年度偵字第一０八一三號為不起訴處分書、臺灣高等法院檢察署
    九十年二月十三日之函文各一份附卷足憑，並經本院調閱台灣士林地方法院檢察
    署檢察八十九年度調偵字第三一六號、八十九年度偵字第一０八一三號偵查卷查
    閱無訛，自訴人雖於前案告訴被告乙○○○詐欺罪，本件則對於被告乙○○○自
    訴詐欺罪、背信罪，然兩案為同一被告，被訴之犯罪事實亦無異，揆諸首揭判例
    ，兩案顯係同一案件，不因前後自訴人所主張之罪名有異即可謂非同一案件。至
    自訴人另主張被告於前開借款期間，另持劉麗紅、黃國倩等人之土地、建物權狀
    ，向自訴人佯稱劉麗紅、黃國倩二人急需現金週轉，願將其等所有之土地、建物
    移轉過戶於自訴人名下，而向自訴人借款，惟事後發現劉麗紅、黃國倩之土地、
    建物均早已移轉過戶他人名下，因認被告涉有詐欺罪嫌等情，雖為前案提告訴時
    所未主張，惟自訴人就此縱有新事實、新證據，然此僅係同一案件於不起訴處分
    確定後得否向檢察官對同一案件再行提起公訴之問題，並不能以此等理由，作為
    再次提起自訴之依據。綜上而論，自訴人對同一案件，於檢察官終結偵查後之九
    十二年八月八日再提起本件自訴，依照上開說明，本件爰不經言詞辯論，逕行諭
    知不受理之判決，以期適法。
據上論斷，應依刑事訴訟法第三百四十三條、第三百三十四條、第三百零七條，判決
如主文。
中　　　華　　　民　　　國　　九十三　　年　　　四　　　月　　二十八　　日
                                    臺灣士林地方法院刑事第三庭
                                        審判長法　官  雷  雯  華
                                              法  官  吳  祚  丞
                                              法  官  王  俊  雄
右正本證明與原本無異。
如不服本判決應於送達後十日內向本院提出上訴狀。
                                              書記官  許  秋  莉
中　　　華　　　民　　　國　　九十三　　年　　　四　　　月　　二十九　　日
